【裁判字號】    95,簡上,604
【裁判日期】    951017
【裁判案由】    毀損
【裁判全文】
臺灣板橋地方法院刑事判決             95年度簡上字第604號
上  訴  人
即  被  告  乙○○
上列上訴人即被告因毀損案件，不服本院95年度簡字第3805號中
華民國95年6 月30日第一審判決（聲請簡易判決處刑案號：95年
度偵字第6150號），提起上訴，本院管轄之第二審合議庭判決如
下：
    主  文
上訴駁回。
    事  實
一、乙○○於民國94年11月6 日8 時45分許，駕駛車號N59-933
    號重型機車，沿臺北縣板橋市○○路○ 段由北往南方向行駛
    ，行經臺北縣板橋市○○路○ 段與仁愛路口，見甲○○駕駛
    車號5C-493號營業小客車在該處與他車發生交通事故（未致
    該營業小客車受損），因不滿甲○○之處理態度，出言指責
    甲○○違規行駛，而與甲○○發生口角爭執，嗣乙○○駕駛
    上開重型機車離開該路口，繼續往南行駛至臺北縣板橋市○○路○ 段334 號（聲請簡易判決處刑書誤載為389 號）「遠
    傳電信」附近，適甲○○亦駕駛上開營業小客車駛至，乙○○竟基於毀損之犯意，以腳踹甲○○所有之上開營業小客車
    之右後車門，致該右後車門凹陷，而損壞該右後車門之外觀
    完整及美觀作用，足以生損害於甲○○。得逞後，乙○○旋
    駕駛上開重型機車逃逸無蹤。嗣經甲○○記下該重型機車之
    車號，報警循線查悉上情。
二、案經甲○○訴由臺北縣政府警察局板橋分局報請臺灣板橋地
    方法院檢察署檢察官偵查後聲請以簡易判決處刑。
    理  由
一、訊據被告乙○○固坦承伊曾駕駛車號N59-933 號重型機車，
    於上揭時、地，見告訴人甲○○駕駛車號5C-493號營業小客
    車與他車發生交通事故，因不滿告訴人之處理態度，出言指
    責告訴人違規行駛，而與告訴人發生口角爭執等情，惟矢口
    否認有何毀損犯行，辯稱：伊沒有踢上開營業小客車云云。
    惟查：上揭事實，業據告訴人甲○○於本院審理時指訴在卷
    ，其指稱：……我在仁愛路口要綠燈迴轉，迴轉過來之後，
    有兩個女孩子共乘機車，沒有減速，撞到我車後的保險桿，
    我看沒有毀損，被告就下車問我說為什麼在這裡迴轉，我說
    這是綠燈，又不是雙黃線，為什麼不能迴轉，後來繼續開車
    到四川路1 段334 號「遠傳電信」前，我聽到車子「碰」一
    聲，看到被告在我車子的右後車門旁邊，……當時我打方向
    燈要載客人，車速非常慢等語（見本院審判筆錄第3 至5 頁
    ）。而告訴人於下車檢視後，當場即向被告質問其營業小客
    車之後車門何以凹陷之事實，則迭據被告供承無訛（見本院
    準備程序筆錄第3 頁、審判筆錄第6 頁）。雖本件案發之前
    ，告訴人駕駛營業小客車甫與他車發生交通事故，惟告訴人
    既認定自己沒有過失，衡諸一般經驗法則，應係於仔細檢查
    並確認其營業小客車未受毀損後，始可能不予追究而離開事
    故現場，參以被告當時同在事故現場亦未目睹有何車損情形
    ，堪認告訴人所稱當時其營業小客車之後保險桿遭他車從後
    方撞及，但沒有受損等語，應屬實情。又本件案發地點即臺
    北縣板橋市○○路○ 段334 號「遠傳電信」附近，距離告訴
    人與他車發生交通事故之地點即四川路1 段與仁愛路口甚為
    接近，當時告訴人本已駕駛其營業小客車離開上開事故現場
    ，突然間停車，於下車檢視後，當場向人在一旁之被告質問
    其營業小客車之後車門何以有凹陷，足認告訴人所稱當時係
    聽到車子「碰」一聲，且看到被告在其營業小客車之右後車
    門旁邊等語，應非子虛。是本件告訴人於駕車離開上開事故
    現場之時，其營業小客車未有車損情形，嗣於行駛極短之距
    離後，因耳聞異聲而停車檢視，旋發現該車之右後車門出現
    凹陷，該凹陷之造成與當時人在一旁之被告已難脫關係。況
    證人即現場目擊者丙○○於本院審理時亦證稱：我當時開計
    程車在告訴人的後面，看到被告用腳踢告訴人車子的車門1
    下，告訴人緊急停車，……被告當時在告訴人車子的右側等
    語（見本院審判筆錄第7 至9 頁）。查證人丙○○與被告及
    告訴人均不相識，立場應屬公允客觀，自無甘冒偽證罪責，
    設詞誣攀被告之虞，所為之證述應值採信。而告訴人係依證
    人丙○○當時駕駛營業小客車之車號，向車行探得丙○○其
    人，此徵告訴人及證人丙○○所述情節均相符合，雖就被告
    是否曾前往證人丙○○住處見面乙節，二人所述有所出入，
    衡情應係記憶淡忘所致，尚不引響其證詞之可信度。此外，
    並有車損照片4 幀在卷足憑（見偵卷第9 頁、第16頁），依
    照片顯示之車門凹陷程度，亦與一般以腳踹所能造成之毀損
    情形不相違背。綜上所述，本案事證明確，被告犯行堪予認
    定，應依法論科。
二、被告行為後，刑法於94年2 月2 日修正公布，95年7 月1 日
    施行，修正後刑法第2 條第1 項規定：「行為後法律有變更
    者，適用行為時之法律。但行為後之法律有利於行為人者，
    適用最有利於行為人之法律。」係規範行為後法律變更所生
    新舊法律比較適用之準據法，於新法施行後，應適用修正後
    刑法第2 條第1 項之規定，為「從舊從輕」之比較。又法律
    變更之比較適用，比較時應就罪刑有關之共犯、未遂犯、想
    像競合犯、牽連犯、連續犯、結合犯，以及累犯加重、自首
    減輕暨其他法定加減（如身分加減）與加減例等一切情形，
    綜其全部罪刑之結果而為比較；且就比較之結果，須為整體
    之適用，不能割裂分別適用各該有利於行為人之法律，此即
    法律變更之比較適用所應遵守之「罪刑綜合比較原則」及「
    擇用整體性原則」（最高法院24年上字第4634號判例、27年
    上字第2615號判例、95年第8 次刑事庭會議決議參照）。經
    查：
（一）刑法第354 條之法定刑含有罰金。而95年6 月14日修正公
      布、同年7 月1 日施行之刑法施行法增訂第1 條之1 規定
      ：「中華民國94年1 月7 日刑法修正施行後，刑法分則編
      所定罰金之貨幣單位為新臺幣。94年1 月7 日刑法修正時
      ，刑法分則編未修正之條文定有罰金者，自94年1 月7 日
      刑法修正施行後，就其所定數額提高為30倍。但72年6 月
      26日至94年1 月7 日新增或修正之條文，就其所定數額提
      高為3 倍。」另刑法第33條第5 款修正為：「主刑之種類
      如下：五、罰金：新臺幣1 千元以上，以百元計算之。」
      而依被告行為時之刑罰法律，罰金係以銀元為單位，並依
      罰金罰鍰提高標準條例第1 條前段規定之提高倍數10倍及
      修正前刑法第33條第5 款規定之罰金最低額1 元計算。是
      比較修正前、後之法律規定，罰金最高額經換算後之結果
      並無二致，惟就罰金最低額部分，依新法規定為新臺幣1
      千元，依舊法規定則為銀元1 元（即新臺幣3 元）。因此
      ，比較上述修正前、後之刑罰法律，以被告行為時關於科
      處罰金刑之法律較有利於被告。
（二）被告行為時，修正前刑法第41條第1 項前段規定：「犯最
      重本刑為5 年以下有期徒刑以下之刑之罪，而受6 個月以
      下有期徒刑或拘役之宣告，因身體、教育、職業、家庭之
      關係或其他正當事由，執行顯有困難者，得以1 元以上3
      元以下折算1 日，易科罰金。」又依當時仍適用之罰金罰
      鍰提高標準條例第2 條規定（現已刪除），應就其原定數
      額提高為100 倍折算1 日，再依現行法規所定貨幣單位折
      算新臺幣條例第2 條規定折算後，應以新臺幣300 元以上
      900 元以下折算1 日。而被告行為後，刑法第41條第1 項
      前段已修正為：「犯最重本刑為5 年以下有期徒刑以下之
      刑之罪，而受6 個月以下有期徒刑或拘役之宣告者，得以
      新臺幣1 千元、2 千元或3 千元折算1 日，易科罰金。」
      經比較新舊法適用結果，此部分以被告行為時之舊法有利
      於被告。
（三）經綜合全部罪刑而為比較結果，本件涉及新舊法比較適用
      者，新法之規定非有利於被告，揆諸上揭說明，就涉及新
      舊法比較適用事項，應依刑法第2 條第1 項前段，一體適
      用被告行為時之舊法規定。
（四）又被告行為時，修正前刑法第33條第4 款規定：「拘役：
      1 日以上，2 月未滿。但遇有加重時，得加至4 個月。」
      而被告行為後，刑法第33條第4 款已修正為：「拘役：1
      日以上，60日未滿。但遇有加重時，得加至1 百20日。」
      惟僅係文字用語之修改而已，非屬法律之變更，此部分尚
      無新舊法比較適用之問題，合先敘明。
三、核被告所為，係犯刑法第354 條之毀損罪。原審以被告罪證
    明確，而適用刑法第354 條、修正前刑法第41條第1 項前段
    、罰金罰鍰提高標準條例第1 條前段、刪除前罰金罰鍰提高
    標準條例第2 條，並審酌被告並無犯罪前科之素行、品行、
    犯罪之動機、目的、手段、損壞告訴人營業小客車右後車門
    所生損失及犯罪後之態度等一切情狀，判處拘役20日，如易
    科罰金，以銀元300 元折算1 日，其認事用法均無違誤，量
    刑亦屬妥適。按新修正刑法第2 條第1 項立法之變更，已將
    新舊法律適用之「從新從輕」原則，改採「從舊從輕」原則
    ，修法前以往實務見解，認原判決未及比較適用新舊法時，
    上訴後，雖比較結果以舊法有利於行為人，而原判決別無其
    他撤銷事由，仍應由上級審法院以此為由撤銷改判，惟修正
    後之規定係以適用行為時法為原則，因此原判決雖未及比較
    適用，然上訴後，經比較新舊法，行為後之法律並非較有利
    於行為人，仍應適用行為時法，則原判決適用行為時法即無
    不當，自不構成撤銷之事由。準此，原審判決固未及比較新
    舊法，仍應予維持。被告執持前詞，提起本件上訴，經核為
    無理由，應予駁回。
據上論斷，應依刑事訴訟法第455 條之1 第1 項、第3 項、第36
8 條，判決如主文。
本案經檢察官沈志成到庭執行職務。
中    華    民    國    95    年    10    月    17    日
                  刑事第十五法庭  審判長法  官  陳鴻清
                                        法  官  劉安榕
                                        法  官  朱嘉川
以上正本證明與原本無異。
不得上訴。
                                        書記官
中    華    民    國    95    年    10    月    17    日
附錄本案論罪科刑法條：
中華民國刑法第354 條：
毀棄、損壞前二條以外之他人之物或致令不堪用，足以生損害於
公眾或他人者，處2 年以下有期徒刑、拘役或5 百元以下罰金。


司法院資訊處製作；財團法人民間司法改革基金會備份。
